臺灣高等法院刑事判決
111年度上易字第1386號
上  訴  人  
即  被  告  乙○○




選任辯護人  黃千芸律師（法扶律師）          
上列上訴人因違反保護令案件，不服臺灣士林地方法院110年度
易字第43號，中華民國111年6月10日第一審判決（起訴案號：臺
灣士林地方檢察署109年度偵字第14464號），提起上訴，本院判
決如下：
    主  文
上訴駁回。
    事  實
一、乙○○為甲○○之子，具家庭暴力防制法第3條第3款所定之家庭
    成員關係。乙○○前經臺灣士林地方法院於民國106年10月23
    日以106年度家護字第615號民事通常保護令（下稱本案保護
    令），命其不得對甲○○實施身體、精神上之騷擾、控制、脅
    迫或其他不法侵害之行為，亦不得對甲○○為騷擾之聯絡行為
    ，另應於106年11月30日凌晨0時前，遷出臺北市○○區○○○路0
    段00巷0號1樓甲○○住處，並將全部鑰匙交還甲○○，且應於是
    日起，遠離上址至少100公尺，該保護令之有效期間為1年6
    月，自106年10月23日起至108年4月22日止，復經該院以108
    年度家護字第20號裁定延長本案保護令2年至110年4月22日
    止，乙○○均已收受知悉保護令之內容，詎其仍於本案保護令
    有效期間內，以違反保護令之犯意，於109年8月17日15時許
    前之某時，擅自進入甲○○上址住處內（侵入住居部分未據告
    訴），而違反本案保護令。經甲○○發現報警處理，員警到場
    以乙○○係違反保護令之現行犯而當場逮捕，始悉上情。
二、案經臺北市政府警察局南港分局報告臺灣士林地方檢察署檢
    察官偵查起訴。
    理  由
壹、程序方面
　　檢察官、上訴人即被告乙○○及其辯護人於本院審判程序中，
    對於本案相關具有傳聞性質的證據資料，均表示不爭執證據
    能力（見本院卷第83至85頁），且本案所引用的非供述證據
    ，也是合法取得，依法均可作為認定犯罪事實的依據。
貳、實體方面
一、認定犯罪事實所憑之證據及理由：
  ㈠上開事實，業經被告於原審審理時坦承不諱（原審易字卷第3
    12頁），並據證人即被害人甲○○於警詢、偵查及原審審理時
    、證人即時任臺北市政府警察局南港分局舊庄派出所員警張
    毓殷於原審審理時證述明確（偵卷第21至23、167、169頁，
    原審易字卷第296至302頁）；其嗣於本院辯稱係其母同意讓
    其返家、歡迎長期居住，那陣子母親生病、有精神疾病，遭
    人誘導提告云云。然證人甲○○於警詢證稱未同意被告進入台
    北市○○區○○○路，案發當天以公用電話要被告不用接送，因
    社工協助辦理出院手續，要被告不要關大門，則因住院時身
    上物品包括鑰匙均遭被告取去，才特別交代不可以鎖大門等
    情明確(偵卷第22、23頁）。且其同樣於偵查及原審分別結
    證稱：109年8月17日中午從三總出院，回家見被告在房間睡
    覺，但未請被告在家等待，亦無要求其接送出院，遂請被告
    離開後，告知社工陪同報警，根本不希望被告回來住；就10
    9年8月17日出院當天未讓被告接送且住院期間未同意被告住
    在家中等情甚明（偵卷第167-169頁及原審卷第301頁），則
    證人甲○○迭次表明案發當日並未同意被告進入其家中甚至居
    住，其一致之證述，可見所證至屬實在。參以證人即員警張
    毓殷於原審結證稱：之前被告兩次遭通緝，一次是主動投案
    ，另一次則尋覓無著，只知被告住在南港家樂福附近而非○○
    ○路，且告訴人沒有口頭同意被告可住在○○○路，因甲○○多次
    提告等情詳實(偵卷第296、297頁)。而以卷附109年10月8日
    及11月2日之告訴人警詢筆錄，被告確實另有多次違反家暴
    保護令進入甲○○○○○路住所而經告訴人報案之情況(此部分未
    據檢察官起訴)，交互審視，不但益徵證人甲○○所述要可信
    憑，且確係出於己意多次提告，既無同意被告入內居住之可
    能，亦非受他人慫恿而為，是被告所辯，自不可信。
  ㈡此外，復有原審106年度家護字第615號民事通常保護令、108
    年度家護字第20號民事裁定、臺北市政府警察局南港分局保
    護令108年5月17日執行紀錄表、臺北市政府警察局南港分局
    108年5月17日家庭暴力加害人訪查紀錄表、本院108年度家
    護聲字第20號民事裁定執行附件、現場蒐證照片3張、家庭
    暴力通報表附卷可稽（偵卷第43至45、49至52、73至75、95
    、96頁），證人甲○○證述被告違反家暴保護令犯行，尚非子
    虛。
  ㈢至被告雖曾辯稱：案發時係被害人打電話要我前往上址，且
    被害人有撤銷保護令，被害人早上來電要求我去醫院接她，
    後來又說不用，會有社工去接她云云。然本案保護令未經撤
    銷，有原審家事庭110年4月14日士院擎家悅108年度家護聲
    字第20號函在卷可稽（原審易字卷第107頁），且按家庭暴
    力防治法所規範之家庭暴力事件，其保護之法益顯非僅止於
    被害人之人身安全，更及於國家或社會之公共利益，此依該
    法第17條之規定：命相對人遠離被害人之工作場所特定距離
    之保護令，不因被害人同意相對人不遠離而失其效力，益臻
    明確。準此，法院依法核發之民事保護令，既經公權力之強
    力介入，而具有公共利益之強制力，即非被害人所得任意處
    分；則命相對人遠離被害人工作場所特定距離之保護令，縱
    得被害人之同意不遠離，相對人既就保護令之內容已有認識
    而仍不遠離被害人之工作場所特定距離，不問其目的為何，
    均構成該法第61條第4款之違反保護令罪（最高法院98年度
    台上字第6320號判決參照）。對於家庭暴力防治法內保護令
    制度所設之各種限制、禁止、命令規定，本係預防曾有家庭
    暴力行為者將來可能之不法行為所作之前置性、概括性保護
    措施。是以，若受保護令拘束之行為人明知有保護令所列之
    限制存在，仍在該保護令有效期間內故予違反，則不問行為
    人違反之動機為何、有無造成實害、被害人是否同意行為人
    不遠離等，均構成違反保護令罪。是被告既就本案通常保護
    令及上開裁定之內容已有所知悉，卻又違反本案保護令所為
    之禁止命令，前往被害人上址住處，不論被告是否曾得被害
    人同意前往被害人上址住處，所為仍屬違反本案保護令裁定
    之應遠離被害人上址住處至少100公尺誡令。遑論甲○○已經
    明確證述不願被告進入一事，是被告此部分所辯亦無礙其罪
    責之認定。
  ㈣綜上所述，被告上訴後所辯，核係避重就輕之詞，顯不足採
    。本案事證明確，被告再次聲請傳喚已經調查之同一證人甲
    ○○、張毓殷，亦無必要，應予駁回。是被告犯行堪以認定，
    應依法論科。
二、論罪
  ㈠罪名
　　核被告所為，係犯家庭暴力防治法第61條第4款之違反保護
    令罪。
  ㈡被告前於107年間，因違反家庭暴力防治法案件，經原審法院
    以107年度易字第556號判決有期徒刑3月、3月，應執行有期
    徒刑5月，嗣經本院以107年度上易字第2223號判決駁回上訴
    確定，甫於108年1月3日縮刑期滿出監執行完畢等情，有本
    院被告前案紀錄表在卷可查，其於受有期徒刑執行完畢後，
    5年內故意再犯本案，為累犯。然起訴書未主張被告應適用
    累犯加重規定，且檢察官於原審亦未主張僅稱依法審酌等語
    （原審易字卷第312頁），且除卷附之上開前案紀錄表外，
    檢察官並未具體指出證明方法，故此部分為刑法第57條第5
    款所定「犯罪行為人之品行」之量刑因子，不予適用刑法第
    47條累犯加重規定，併此敘明。
參、駁回上述之理由
一、原判決認被告家庭暴力防治法第61條第4款之違反保護令犯行罪證明確，並審酌被告於本案前已有妨害自由、傷害、違反保護令之行為，有臺灣高等法院被告前案紀錄表在卷可參，顯見被告素行非佳，卻無視上開保護令之存在，再次為違反本案保護令之犯行，足見被告漠視法院核發之本案保護令之效力，並有悖於家庭暴力防治法為求積極有效防止家庭暴力事件再度發生之立法本旨，影響被害人之生活甚鉅，所為實值非難，惟考量被告於原審審理時終能坦承犯行，兼衡其犯罪之動機、目的、手段等情節，並參酌被害人於原審審理時之意見，暨被告自陳為專科畢業之教育程度、於89至97年間擔任健身教練、106年後從事物流業、月薪約新臺幣1萬元、需扶養母親之家庭生活與經濟狀況，及被告為中度身心障礙人士，有中華民國身心障礙證明及身心障礙鑑定資料附卷可參等一切情狀，量處如有期徒刑6月，併諭知易刑標準，經核於法並無違誤，量刑亦屬適妥，應予維持。
二、被告上訴以其經母親同意進出，豈料，母親因罹有精神疾病出爾反爾提告，況事發當時被告未攻擊、騷擾，被告對於犯罪所生危險或損害甚少且達反義務程度甚低，屬顯可憫恕之行為，且被告前已坦承犯行及強烈回歸社會之決心，依刑法第57、59條量處最輕刑度云云。惟查被告上訴否認犯罪，且證人甲○○未曾同意被告進入住所，要被告勿關大門係因被告將鑰匙取去所不得不之叮囑，更非有何自身疾病或外力干擾而提告，均已論述如前，被告所辯均不足取。被告屢屢對其母犯有違反保護令罪(見本院被告前案紀錄表)，所作所為在客觀上不足以引起一般同情，犯罪情狀無可憫恕，不能適用刑法第59條之規定。另本件原審已斟酌刑法第57條各款所列情狀為被告量刑之基礎，並無偏執一端，致明顯失出失入之過重情形。是被告上訴無理由，應予駁回。
據上論斷，應依刑事訴訟法第368條，判決如主文。
本案經檢察官鄭潔如提起公訴，檢察官孫冀薇到庭執行職務。
中　　華　　民　　國　 111　　年　　11 　 月　  15  　日
     　　　　　   刑事第二十三庭審判長法　官  許永煌
                                      法　官  雷淑雯
                                      法　官  吳定亞
以上正本證明與原本無異。
不得上訴。
                                      書記官  郭侑靜
中　　華　　民　　國　　111 　年　　11　　月　　15　　日
附錄：本案論罪科刑法條全文
家庭暴力防治法第61條
違反法院依第14條第1項、第16條第3項所為之下列裁定者，為本
法所稱違反保護令罪，處3年以下有期徒刑、拘役或科或併科新
臺幣10萬元以下罰金：
一、禁止實施家庭暴力。
二、禁止騷擾、接觸、跟蹤、通話、通信或其他非必要之聯絡行
    為。
三、遷出住居所。
四、遠離住居所、工作場所、學校或其他特定場所。
五、完成加害人處遇計畫。